【裁判字號】    99,交易,109
【裁判日期】    991020
【裁判案由】    過失傷害
【裁判全文】
臺灣高雄地方法院刑事判決             99年度交易字第109號
公  訴  人  臺灣高雄地方法院檢察署檢察官
被      告  甲○○
選任辯護人  施秉慧律師
            焦文城律師
上列被告因過失傷害案件，經檢察官提起公訴（99年度調偵字第
217號），本院判決如下：
    主  文
甲○○犯過失傷害罪，處拘役伍拾日，如易科罰金，以新臺幣壹
仟元折算壹日。
    事  實
一、甲○○於民國（下同）98年5 月21日11時30分許，騎乘車牌
    號碼KM9-533 號普通重型機器腳踏車，沿高雄市○○區○○
    路往東方向行駛，行經與福德三路交岔路口時（下稱系爭交
    岔路口），本應注意車前狀況，並隨時採取必要之安全措施
    ，且依當時天候晴，日間自然光線，路面鋪裝柏油，乾燥、
    無缺陷、無障礙物，視距良好之狀況，又無不能注意之情事
    ，竟疏未注意車前適有乙○○騎乘車牌號碼970-EAP 號普通
    重型機器腳踏車，沿福德三路往北方向行經系爭交岔路口，
    未及採取必要之安全措施，導致所騎乘機車前頭右側撞及乙
    ○○騎乘之機車前車頭左側，乙○○因而倒地，並受有左鎖
    骨骨折、左足蹠骨基部骨折併脫位之傷害。惟甲○○於肇事
    後，在未被偵查犯罪機關發覺前，即報警處理，並留待現場
    ，向到場處理之員警供承肇事而自首，嗣並接受裁判。
二、案經甲○○訴由高雄市政府警察局苓雅分局移請臺灣高雄地
    方法院檢察署檢察官偵查起訴。
    理  由
壹、證據能力部分
一、按被告以外之人於審判外之陳述，雖不符前4 條之規定，而
    經當事人於審判程序同意作為證據，法院審酌該言詞陳述或
    書面陳述作成時之情況，認為適當者，亦得為證據，刑事訴
    訟法第159 條之5 第1 項定有明文。
二、本案認定事實所引用之卷內證據資料，除原已符同法第159
    條之1 至第159 條之4 規定，及法律另有規定等傳聞法則例
    外規定，而得作為證據外，並無證據證明係公務員違背法定
    程式所取得，而檢察官及被告甲○○於本院行準備程序時，
    均同意其作為本案證據之證據能力，且本院審酌前揭陳述作
    成時之情況，並無違法取證之瑕疵，亦認以之作為證據為適
    當，是本件有關被告以外之人於審判外之言詞或書面陳述等
    供述證據，依前揭法條意旨，自均得為證據。
貳、認定事實所憑之證據及理由
一、訊據被告固坦承有於前揭時間、地點與告訴人乙○○發生車
    禍，並致乙○○受有上揭傷害之事實，惟矢口否認有何過失
    責任，辯稱：(一)被告車損處係車身右側，且排氣管及車台
    內部有嚴重彎曲，反觀告訴人僅車頭受損，前煞車損壞及車
    身倒地磨損情形，顯見係告訴人之機車車頭衝撞被告機車右
    側肇事；被告當時已過路口中線，告訴人則僅距車道停止
    線不足5 公尺，顯見當時被告號誌應為綠燈，否則於穿越中
    線前，即早遭其他車輛撞擊，且就相對位置而言，告訴人難
    辭未注意車前狀況或闖越路口肇事之責任；(二)依卷附事故分
    析研判表之肇因分析係記載「本案係屬號誌問題，肇事責任
    無從分析」，自不能於無具體事證之情形，驟科被告刑責等
    語。
二、然查：
  (一)按汽車：指在道路上不依軌道或電力架線而以原動機行駛
    之車輛（包括機器腳踏車）；又按汽車行駛時，駕駛人應
    注意車前狀況，並隨時採取必要之安全措施，分別為道路交
    通安全規則第2 條第1 項第1 款及第94條第3 項所明定。
  (二)被告既考領有普通重型機器腳踏車駕駛執照，對於前開規
    定自屬明知，並應予遵守。又事發當時天候晴，日間自然光
    線，路面鋪裝柏油，乾燥、無缺陷、無障礙物，視距良好，
    被告無飲用酒類，於事故發生後即時在現場接受警方製作交
    通事故筆錄，並無意識不清情形，足見被告於事故時精神狀
    況良好等情，有道路交通事故調查報告表(一)(二)、事故現場相
    片、高雄縣政府警察局交通警察隊車禍處理分隊交通事故筆
    錄及被告酒精測定紀錄表（見警詢卷第9 頁至第12頁、第16
    頁）在卷可參，可見依被告智識能力及當時情形均無不能注
    意之情事；告訴人因系爭事故受有左鎖骨骨折、左足蹠骨
    基部骨折併脫位之傷害，亦有高雄市立民生醫院診斷證明書
    為證（見警詢卷第7 頁）。
  (三)然而，依高雄市政府警察局交通大隊交通事故談話紀錄表
    所載，被告於98年5 月21日11時55分許，在肇事現場接受警
    察詢問肇事時行車速率多少？發現危害狀況時距離對方多遠
    ？採取何種反應措施？等問題，僅回答「1.未注意公里/ 小
    時。」等語（見警詢卷第12頁）；證人即告訴人乙○○到
    庭具結證稱「（檢察官問：被撞擊前有無聽到煞車的聲音？
    ）沒有。（檢察官問：是否瞬間被撞到？）是」等語（見本
    院卷第21頁）；再依前揭談話紀錄表，被告就第一次撞擊
    部位所稱「我車前頭右側和對方前車頭左側碰撞致肇事」等
    語（見警詢卷第11頁）及被告於審判中所提出機車修理估價
    單亦有「前叉」之修理項目（見本院卷第28頁）；準此，
    (1)兩車撞擊位置均係車頭部位，僅有左側右側之差別，顯見
    兩車應同時行至撞擊地點，則告訴人於遭撞擊前之行車方向
    與動態，自係被告所應注意之車前狀況無疑，然被告於肇事
    前既未發現告訴人，撞擊瞬間又未見採取煞車或其他必要之
    安全措施，顯然未盡前開道路交通安全規則第94條第3 項所
    賦予之注意義務。(2)至於被告所爭執當時係依綠燈號誌行進
    ，告訴人闖紅燈肇事乙節，僅涉及在號誌正常運作時，被告
    與告訴人何者有闖紅燈之違規行為，與前述被告之過失無關
    ，被告自不因此而脫免其上述未盡注意義務之過失責任，況
    系爭交岔路口所裝設之監事系統畫面已無法取得（見警詢卷
    第23頁），又無其他證據可予認定。
  (四)綜合以上，被告上開辯解並不足採，其過失致人受傷之犯行
    ，足堪認定，本案事證明確，應依法論科。
三、(一)核被告所為，係犯刑法第284 條第1 項之過失傷害罪。(二)
    又被告於肇事後報警處理，並留在事故現場，在未被有偵查
    犯罪職權之機關或公務員發覺前，即向前來現場處理之員警
    坦承其為車禍肇事之人而自首犯罪，嗣並接受裁判等情，此
    有高雄市政府警察局苓雅分局99年4 月15日高市警苓分偵字
    第0990010817號函附肇事人自首情形紀錄表（見本院99年度
    審交易字第352 號卷第13頁）及業經被告供述明確，堪認符
    合自首之規定，爰依刑法第62條前段之規定，減輕其刑。(三)
    爰審酌被告因一時不慎與告訴人發生系爭事故，致告訴人受
    有左鎖骨骨折、左足蹠骨基部骨折併脫位之傷害，因而必需
    急診住院，接受鎖骨鋼板內固定，蹠骨鋼釘固定手術，出院
    後仍需休養及受人看護照顧兩個月，並門診持續追蹤等醫療
    過程所致身體上及精神上的苦痛，日常生活受到影響之不便
    ，又迄未與告訴人達成和解，惟念及告訴人警詢時亦稱未發
    現危害狀況時距離被告多遠，且未見有採取反應措施（見警
    詢卷第14頁），被告行為後亦曾具體提出新臺幣6 萬元之賠
    償金額及先前並無前科，有臺灣高等法院被告前案紀錄表1
    紙在卷可按，素行尚屬良好等一切情狀，量處如主文所示之
    刑，並諭知如主文所示之易科罰金折算標準，以資懲儆。至
    檢察官雖具體求刑有期徒刑3 月，然綜合上揭量刑事由，仍
    嫌過重，附此敘明。
據上論斷，應依刑事訴訟法第299 條第1 項前段，刑法第284 條
第1 項、第62條前段、第41條第1 項前段，刑法施行法第1 條之
1， 判決如主文。
本案經檢察官曾財和到庭執行職務。
中    華    民    國    99    年    10    月    20    日
              交通法庭  審判長  法  官  黃蕙芳
                                法  官  王參和
                                法  官  楊智守
以上正本證明與原本無異。
如不服本判決應於收受送達後10日內向本院提出上訴書狀，並應
敘述具體理由；如未敘述上訴理由者，應於上訴期間屆滿後20日
內向本院補提理由書（均須按他造當事人之人數附繕本）「切勿
逕送上級法院」。
中    華    民    國    99    年    10    月    20    日
                                書記官  蔡毓琦
附錄本判決論罪之法條：
刑法284條第1項前段
  因過失傷害人者，處六月以下有期徒刑、拘役或500元以下罰
  金。

司法院資訊處製作；財團法人民間司法改革基金會備份。
